臺灣高雄地方法院刑事判決　　　　　　　93年度訴字第2147號
　　公　訴　人　臺灣高雄地方法院檢察署檢察官
　　被　　　告　己○○
　　選任辯護人　焦文城律師
　　　　　　　　施秉慧律師
上列被告因違反稅捐稽徵法等案件，經檢察官提起公訴（93年度
偵字第4549號），本院判決如下：
    主  文
己○○無罪。
    理  由
一、公訴意旨略以：被告己○○係位於高雄縣鳥松鄉○○村○○
    路5 之1 號「臺灣汎生製藥廠股份有限公司（下稱臺灣汎生
    公司）」負責人，負責製作員工薪資扣繳憑單及申報公司稅
    捐等事宜，為從事業務之人，亦為稅捐稽徵法所稱公司負責
    人。己○○明知乙○○於86年間，並未受雇於臺灣汎生公司
    從事任何工作，亦未支領該公司任何薪資，竟基於行使偽造
    文書及逃漏稅捐之犯意，於87年間某時，在臺灣汎生公司營
    業場所內，利用臺灣汎生公司不知情之會計戊○○，於其業
    務上作成之臺灣汎生公司86年度各類所得　扣繳暨免扣繳憑
    單（下稱扣繳憑單），虛列乙○○薪資所得新臺幣（下同）
    21萬元，復在該公司業務上製作之86年營利事業所得稅結算
    申報書內登載該不實之內容，併同前開虛列之扣繳憑單，於
    87年間持向財政部台灣省南區國稅局（起訴書誤植為財政部
    高雄市國稅局），申報臺灣汎生公司86年度營利事業所得稅
    而行使之，藉此虛偽增加公司營業成本費用支出之不正當方
    法，逃漏臺灣汎生公司86年度營利事業所得稅52,500元（計
    算方法為210000*25%=52,500 元），足生損害於乙○○及稅
    捐稽徵機關對稅賦稽徵之正確性。嗣因乙○○接獲財政部高
    雄市國稅局所得稅單後，循線追查始知上情，因認被告己○○涉有刑法第216 條、第215 條之行使業務登載不實文書及
    違反稅捐稽徵法第41條、第47條第1 款之以詐術逃漏稅捐等
    罪嫌。
二、按犯罪事實應依證據認定之，無證據不得認定犯罪事實，又
    不能證明被告犯罪或其行為不罰者，應諭知無罪之判決，刑
    事訴訟法第154 條第2 項及第301 條第1 項分別定有明文。
    而告訴人或自訴人之指訴，本以使被告受刑事訴追或處罰為
    目的，故其陳述是否與事實相符，自應調查其他證據，以資
    審認，苟其所為攻擊之詞，尚有瑕疵，則在此瑕疵未予究明
    以前，即不能遽採為斷罪之基礎（最高法院69年臺上字第15
    31號判例參照）。又認定犯罪事實，所憑之證據，雖不以直
    接證據為限，間接證據亦包括在內，然無論直接或間接證據
    ，其為訴訟上之證明，須於通常一般之人均不致於有所懷疑
    ，而得確信其為真實之程度者，始得據之為有罪之認定，倘
    其證明尚未達到此一程度，而有合理性懷疑之存在時，即無
    從為有罪之認定，根據「罪證有疑，利於被告」之證據法則
    ，即不得遽為不利於被告之認定，（最高法院著有76年臺上
    字第4986號判例可資參照）。次按犯罪事實之認定，應憑真
    實之證據，倘證據是否真實尚欠明顯，自難以擬制推測之方
    法，為其判斷之基礎，而認定犯罪事實之證據係指足以認定
    被告確有犯罪行為之積極證據而言，該項證據自須適合於被
    告犯罪事實之認定，始得採為斷罪資料，最高法院53年臺上
    字第656號、29年上字第3105號判例可資參照。
三、本件公訴意旨認被告己○○涉犯稅捐稽徵法第47條第1 款、
    第41條之逃漏稅捐、刑法第216 條、第215 條之行使業務上
    登載不實文書等罪嫌，無非係以被告無法提出告訴人王鍾霆
    於86年間在臺灣汎生公司工作之事實、告訴人乙○○之指訴
    、證人戊○○之證詞、及財政部高雄市國稅局三民稽徵所93
    年4 月12日財高國稅三服字第0930008904號函暨乙○○86年
    綜合所得稅未申報核定通知書、綜合所得稅稅額繳款書各1
    份等為其論據。
四、訊據被告己○○固不否認其於86、87年間係擔任台灣汎生公
    司董事長職務，而台灣汎生公司確有製作告訴人乙○○86年
    於台灣汎生公司領取薪資21萬元之「各類所得扣繳暨免扣繳
    憑單」並據以申報台灣汎生公司87年之營利事業所得稅等情
    事，惟堅詞否認涉有上開犯行，辯稱：伊86年間一直在外國
    開擴市場，是在檢察官傳喚時方知這件事情，公司在89年間
    有遭犯罪集團的侵入，伊確定乙○○曾在公司工作過，財務
    會計主管丁○○就是乙○○的舅舅。台灣汎生公司徵聘員工
    是由各單位自行處理，乙○○是屬於會計部分。伊不曉得是
    那一位主管同意乙○○進入公司做事，但根據職工名冊、薪
    資表及乙○○偵查中之供述，乙○○確有於公司任職等語。
五、經查：
（一）被告己○○為台灣汎生公司之董事長，台灣汎生公司有製
      作乙○○於86年支領台灣汎生公司21萬元薪資之扣繳憑單
      ，並據以填具台灣汎生公司87年度營利事業所得稅申報書
      ，，並持以向財政部台灣省南區國稅局申報台灣汎生公司
      該年度營利事業所得稅等事實，此為被告所自承，並有財
      政部台灣省南區國稅局營利事業所得稅結算申報核定通知
      書、財政部高雄市國稅局三民稽徵所93年4 月12日財高國
      稅三服字第0930008904號函暨乙○○86年綜合所得稅未申
      報核定通知書、綜合所得稅稅額繳款書各1 份等附卷可參
      ，堪信為實在。
（二）又被告提出台灣汎生公司乙○○之職工名冊（見偵卷第42
      頁）、86年10、12月薪支表（見偵卷第43至44頁及本院卷
      第76至78頁）等資料，而職工名冊上確登記有乙○○之年
      籍資料，薪支表上分別編號87及80號確記載有乙○○之薪
      資資料及分別蓋有乙○○之印文。而告訴人乙○○亦自承
      職工名冊確為其填寫，復於本院自承曾於台灣汎生公司工
      作2 日，但仍稱並未領取台灣汎生公司之薪資，惟如告訴
      人乙○○確僅於台灣汎生公司任職2 日，自亦不可能領取
      薪資高達21萬元，是本案之重要爭點厥為告訴人於台灣汎
      生公司任職期間及是否曾領取薪資。
（三）據證人即台灣汎生公司86、87年間會計課長戊○○於本院
      審理時到庭結證稱：「（問：請說明妳在臺灣汎生製藥廠
      股份有限公司任職期間及職務？）我從75年2 月28日開始
      任職至89年6 月30日，離職後還有陸續回去辦交接，我剛
      進去是會計，中間職務有調整，離職是行政副理。（問：
      86 、87 年在何部門？）會計部門，我們會計部門和行政
      部門是一起的。（問：妳任會計時，丁○○是妳的上司？
      ）是，丁○○是副理，我是會計課長。（問：答辯狀證物
      五薪支表是否為臺灣汎生製藥廠股份有限公司86年薪支表
      ，妳的編號是否為42？）是，這是我製作的。（問：根據
      何資料製作薪支表？）答：是根據公司的打卡資料製作。
      （問：妳製作完薪支表，是否要送副理審核？）答：會計
      的帳、傳票都要送副理，薪支表應該也要給副理看，但時
      間太趕會直接送總經理，但事後送傳票時副理也會看到薪
      支表。（問：上開薪支表編號80乙○○，也是妳依照資料
      所製作？）是。（問：薪支表上員工的印文是何人所蓋？
      ）是我蓋章的，我會在員工領完薪支後才蓋章。（問：在
      86年員工的薪資是領現金或如何領取？）員工薪資都是轉
      帳，但顧問有領現金也有領票的。乙○○部分我不記得是
      領現金或是轉帳。（問：員工的印章如何取得？）員工到
      職會交印章給我，離職時再取回去。（問：製作薪支表的
      總金額與公司所列冊員工人數及個別薪資額是否一樣？）
      一樣。（問：乙○○有無交付印章給妳？）時間太久我不
      記得了。（問：是不記得乙○○有無交印章給妳，還是不
      記得是何人交給妳？）我記不得是何人交乙○○的印章給
      我。（問：可以確定臺灣汎生製藥廠股份有限公司員工人
      數？）進進出出大約100 多人。（問：當時妳會認識每位
      員工？）幾乎認識，除非是剛到職的。（問：妳認識乙○○？乙○○是否是臺灣汎生製藥廠股份有限公司的員工？
      ）乙○○是王明輝的兒子。是。（問：是否記得乙○○在
      臺灣汎生製藥廠股份有限公司任職時間？）他有在臺灣汎
      生製藥廠股份有限公司上班，但詳細時間不記得。（問：
      妳記得乙○○任何職？）乙○○在我們部門，幫我們輸入
      電腦資料。（問：薪支表是根據打卡資料製作，薪支表上
      有乙○○印文，是否表示乙○○當時有打卡？）乙○○有
      沒有打卡我不記得。（問：不確定乙○○有沒有打卡，為
      何製作乙○○的薪資？）乙○○確定有到職，除非他離職
      ，否則我每個月都會列帳。（問：如何確定乙○○有收到
      薪資？）如果是轉帳的話，會發給薪資條，如果是現金，
      薪資袋裡會有現金及薪資條。如果他沒有收到，就會來跟
      我要，因為他沒有跟我異議過，所以我才確定他有領到，
      我會在薪支表上蓋章。（問：乙○○說他只有在臺灣汎生
      製藥廠股份有限公司作2 天，是否如此？）不是，我不確
      定他作多久，但我可以確定他在我們的部門打電腦資料，
      他應該有工作1 個月以上時間，但他是有間斷的上班」等
      語（參本院卷第167 至183 頁）。
（四）依上證人戊○○之證詞，其係依據打卡資料、薪資條領薪
      資料等製作公司薪支表，復依據薪支表製作扣繳憑單等報
      稅資料，而依當時戊○○之直接上司即為告訴人乙○○舅
      舅丁○○之情判斷，戊○○當無明知乙○○未任職、未領
      薪而製作不實薪支表之可能，是被告既提出86年10、12月
      份之薪支表，其上記載有乙○○之領薪資料，則乙○○86
      年於台灣汎生公司至少領取有2 個月薪水，當可確認。況
      證人戊○○於本院亦明確證述乙○○有工作1 個月以上時
      間，衡情如非為事實，證人戊○○何須冒偽證罪責之危險
      ，無端虛偽事實，況證人戊○○於89年間即離開台灣汎生
      公司，是自告訴人93年1 月間提出本案告訴以至偵查及本
      院審理期間，戊○○均已非台灣汎生公司員工，衡情當更
      無虛詞維護被告，而陷己於偽證罪責，牢獄之災之必要，
      參以證人於本院之證詞與其於偵查中之證詞，相互比對，
      互核均相一致，無何矛盾之情，顯見證人戊○○證詞應為
      可採，是告訴人於台灣汎生工作不止於2 日及確有領取薪
      水之情，當可確認。
（五）參諸證人即台灣汎生公司財務部門財務副理丁○○於本院
      審理時到庭結證稱：「（問：是否在臺灣汎生製藥廠股份
      有限公司任職過？）是，曾在該公司財務部門任職，我的
      職位是財務副理，當時的財務經理是丙○○。（問：當時
      王明輝任何職？）答：當時他是顧問，顧問的內容不清楚
      。（問：答辯狀證物五是否當時之薪支表？）應該是。（
      問：上開證物薪支表內編號41丁○○、42是戊○○、52王
      明輝、80乙○○是否如此？）是。（問：乙○○與你何關
      係？）他是我的外甥，他父親是王明輝。（問：薪支表是
      否屬於財務部門業務？）是，會計部門會計戊○○會送過
      來。（問：會計部門的經理是誰？）我們沒有什麼會計部
      門，我們財務部門和會計部門是同一個單位。（問：會計
      送過來會經過你的審核？）是。（問：上開薪支表你審核
      的過程，是否有發現錯誤？）不清楚，員工裡面大部分我
      都不認識。（問：是否認識乙○○？）認識。（問：薪支
      表所列乙○○的薪資是否有錯？）不清楚。（問：你的薪
      支表與乙○○是同一頁，沒有發現錯誤嗎？）不清楚，我
      沒有每一筆核對。（問：任職臺灣汎生製藥廠股份有限公
      司期間為何？）86年5 月至87年報完公司的營利事業所得
      稅大約5 、6 月。（問：薪支表上有領取薪資的人要蓋章
      ，這些章是由你們親自蓋，或是其他方式？）每月領薪資
      都不是本人親自蓋章，應該是會計部門蓋章，印章如何來
      我不清楚，我的部分我有留印章在公司」等語（參本院卷
      第162 至167 頁）。證人丁○○於86、87年間既曾任職於
      台灣汎生公司財務副理，而公司會計製作薪支表後會送交
      伊審核亦為其所自承，薪支表之審核既為丁○○職責之一
      ，縱其未一一核對，然告訴人乙○○為其外甥，其從未於
      薪支表注意乙○○之薪資資料可能性應不大，更足認告訴
      人乙○○確有於台灣汎生公司工作及領取薪資之事實。
（六）況告訴人乙○○於93年1 月9 日申訴狀上陳述：伊均未在
      台灣汎生製藥股份有限公司上班（見93年發查字第339 號
      卷第1 頁）；於93年2 月7 日警詢時亦供述：我不曾在台
      灣汎生製藥股份有限公司工作（問：你堅稱未在台灣汎生
      公司工作，為何該公司有你的年籍資料）我不知道。（見
      警卷93年2 月7 日警詢筆錄）；復於偵訊時供述：86年6
      月份我曾經在台灣汎生公司從事電腦打字工作，但是沒有
      領過薪水。（問：職工名冊是否你親筆書寫？）是我寫的
      （見93年偵字第4549號卷第19頁）；又於本院證稱：（問
      你有無在臺灣汎生製藥廠股份有限公司任職過？）曾經去
      幫忙打電腦二天。（問：記得日期？）不記得，我記得是
      在86年，幾月不清楚。（問：有無填寫任何員工人事資料
      ？）答：有填寫資料。（參本院卷第178 至179 頁）。告
      訴人前後指述不一，就其是否曾於台灣汎生公司工作，前
      後供述矛盾，告訴人之指述既已有瑕疵，本院即不能以告
      訴人之指訴遽採為被告論罪之基礎。
（七）又台灣汎生公司於89年間確有與貸款業者發生債務糾紛，
      致公司帳冊、傳票、發票等會計資料遭搬運，致生逸失之
      情，有臺灣高雄地方法院檢察署檢察官89年偵字第25422
      號等起訴書1 份在卷可憑（參本院卷第82至110 頁），是
      被告所陳因上情致無法提出台灣汎生公司86年間完整之會
      計資料，亦非虛構之詞，尚可採信。故被告雖無法提出告
      訴人於台灣汎生公司領取21萬薪資之完整資料，惟本院尚
      無法以此為被告不利之認定。
（八）又查告訴人乙○○86年間之健保投保單位為高雄市餐飲業
      職業工會，有中央健康保險局高屏分局函文1 紙在卷可憑
      ，復為告訴人自承係因其母親投保單位在哪裡，所以伊亦
      跟著掛在那裡。由此亦可認定告訴人於86年間並未任職於
      其他公司。
（九）是綜合上開證人所言及上開薪支表等資料，足證被告經營
      之台灣汎生公司於86年間確有支付告訴人乙○○薪資之情
      ，堪認為事實。
六、綜上所述，本件尚查無何積極證據足資證明被告有任何以詐
    術或不正方法逃漏稅捐之行為以及明知不實事項而登載於業
    務上作成文書之構成要件故意，自難以遽認被告之行為違反
    稅捐稽徵法第47條第1 款、第41條、刑法第216 條、第215
    條等規定。此外，復查無其他積極證據足認被告有公訴人所
    指犯行，是不能證明被告犯罪，是應為被告無罪之諭知，以
    昭審慎。
據上論斷，應依刑事訴訟法第301 條第1 項，判決如主文。
本案經檢察官甲○○到庭執行職務。
中　　華　　民　　國　　94　　年　　10　　月　　13　　日
                        刑事第四庭  審判長法  官  郭玫利
                                          法  官  陳振嘉
                                          法  官  林意芳
以上正本證明與原本無異。
如不服本判決，應於收受送達後10日內向本院提出上訴書狀。
中　　華　　民　　國　　94　　年　　10　　月　　31　　日
　　　　　　　　　　　　　　　　　　　　  書記官  曾秀鳳
